【裁判字號】    97,毒抗,198
【裁判日期】    970505
【裁判案由】    毒品危害防制條例
【裁判全文】
台灣高等法院刑事裁定                 97年度毒抗字第198號
抗  告  人
即  被  告  甲○○
                    （現於台灣台北看守所附設勒戒處所執行
                    中）
上列抗告人因違反毒品危害防制條例案件，不服台灣台北地方法
院97年度毒聲字第316號，中華民國97年4月15日第一審裁定（聲
請案號：台灣板橋地方法院檢察署97年度偵緝字第 286號），提
起抗告，本院裁定如下：
    主  文
抗告駁回。
    理  由
一、原裁定略以：抗告人即被告甲○○前因施用第 2級毒品案件
    ，經原審另以94年度毒聲字第44號裁定送台灣台北看守所附
    設勒戒處所（下稱北所）施以觀察、勒戒後，認有繼續施用
    毒品之傾向，有北所民國97年3月7日出具有無繼續施用毒品
    傾向證明書及評估標準紀錄表附卷可稽。爰依台灣台北地方
    法院檢察署（下稱北檢）檢察官聲請意旨，裁定抗告人應令
    入戒治處所強制戒治，其期間為 6個月以上，至無繼續強制
    戒治之必要為止，但最長不得逾 1年。
二、抗告意旨則稱：依毒品危害防制條例第20條第 1項規定，觀
    察、勒戒期間不得逾2個月。被告自97年1月下旬被捕後即移
    送北所執行觀察、勒戒，迄今80餘日。被告在觀察、勒戒期
    滿之時，未獲釋放，亦未收到強制戒治之裁定，直至97年 4
    月21日始接獲原裁定。於觀察、勒戒期滿至其接獲原裁定之
    間計20餘日，並無限制被告自由之法律依據。原審未審酌上
    開違法限制自由之情事，仍裁定強制戒治，難令被告信服。
    請迅撤銷原裁定，駁回檢察官之聲請云云。
三、經查:
  (一)按犯施用第 2級毒品罪者，檢察官應聲請法院裁定令入勒戒
    處所觀察、勒戒，其期間不得逾 2月。觀察、勒戒後，檢察
    官依據勒戒處所之陳報，認受觀察、勒戒人無繼續施用毒品
    傾向者，應即釋放，並為不起訴之處分；認受觀察、勒戒人
    有繼續施用毒品傾向者，檢察官應聲請法院裁定令入戒治處
    所強制戒治，其期間為 6個月以上，至無繼續強制戒治之必
    要為止；但最長不得逾1年。毒品危害防制條例第20條第1項
    、第2項分別定有明文。
  (二)次按勒戒處所應注意觀察受觀察、勒戒人在所情形，經醫師
    研判其有或無繼續施用毒品傾向後，至遲應於觀察、勒戒期
    滿 7日前，陳報該管檢察官。而受觀察、勒戒人經觀察、勒
    戒結果，無繼續施用毒品傾向者，檢察官應即命令將其釋放
    ，觀察、勒戒期間屆滿，未獲檢察官命令者，勒戒處所應逕
    將受觀察、勒戒人釋放，同時通知檢察官；有繼續施用毒品
    傾向者，於勒戒處所依法院裁定移送戒治處所施以強制戒治
    前，應繼續收容；其收容期間，計入戒治期間。觀察勒戒處
    分執行條例第8條亦定有明文。
  (三)從而，對於受觀察、勒戒人經觀察、勒戒後，有繼續施用毒
    品傾向者，觀察勒戒處分執行條例僅規範勒戒處所至遲應於
    觀察、勒戒期滿 7日前，陳報該管檢察官。至於檢察官之聲
    請法院裁定強制戒治部分，無論毒品危害防制條例或觀察勒
    戒處分執行條例，對於此項聲請期間並未明文規範；另條文
    內亦均無表示觀察、勒戒若逾 2月，將使檢察官喪失此項聲
    請權責；矧依觀察勒戒處分執行條例第 8條第2項後段規定，
    受觀察、勒戒人有繼續施用毒品傾向者，於勒戒處所依法院
    裁定移送戒治處所施以強制戒治前，應繼續收容，且該收容
    期間，計入戒治期間之旨，益見於法院裁定強制戒治之前，
    縱已逾觀察、勒戒之 2月期間，勒戒處所仍得繼續收容，且
    應將之計入戒治期間，是勒戒處所該項收容尚非於法無據。
  (四)查被告因施用第 2級毒品案件，經原審另以94年度毒聲字第
    44號裁定觀察、勒戒後，由北檢檢察官於97年 1月30日以94
    年度毒偵字第2220號執行指揮書送交北所執行，執行期滿日
    為97年 3月29日；被告經觀察、勒戒後，經北所認其有繼續
    施用毒品之傾向，以97年 3月17日北所衛字第0971300483號
    函檢具有無繼續施用毒品傾向證明書及評估標準紀錄表報告
    北檢檢察官；北檢檢察官即於97年 3月20日書具聲請書，並
    以97年 4月11日北檢盛談97偵緝286字第24826號函向原審聲
    請裁定強制戒治，有本院被告前案紀錄表、相關指揮書、函
    文在卷可稽。
  (五)揆諸上開說明，原審以北檢檢察官之聲請於法並無不合，爰
    准依聲請意旨，裁定令被告入戒治處所強制戒治，其期間為
    6個月以上，至無繼續強制戒治之必要為止，但最長不得逾1
    年等情，核其認事用法均無違誤。抗告人以其接獲原裁定係
    在觀察、勒戒期滿之後，指摘原裁定不當云云，顯非可採。
    其抗告為無理由，應予駁回。
據上論斷，應依刑事訴訟法第412條，裁定如主文。
中    華    民    國    97    年    5     月    5     日
                  刑事第二十庭審判長法  官  楊貴雄
                                    法  官  鄧振球
                                    法  官  林立華
以上正本證明與原本無異。
不得再抗告。
                                    書記官  廖月女
中    華    民    國    97    年    5     月    6     日


司法院資訊處製作；財團法人民間司法改革基金會備份。
